臺灣臺中地方法院刑事判決　　　　　　　　　　　　九十二年度訴字第一六四一號
　　公　訴　人　臺灣臺中地方法院檢察署檢察官
　　被　　　告　丁○○原名楊.
　　指定辯護人　本院公設辯護人　戊○○
右列被告因偽造有價證券等案件，經檢察官提起公訴（九十二年度偵字第一０三五八
號），本院判決如左：
    主  文
丁○○共同意圖供行使之用，而偽造有價證券，處有期徒刑年貳月。
偽造之第一商業銀行清水分行ＳＢ0000000號民國九十年七月十一日發票面額
新台幣拾捌萬柒仟貳佰元之支票壹紙沒收。
    事  實
一、丁○○原於乙○○、甲○○所共同經營，位於臺中縣清水鎮○○街三０巷一六號
    之「家錦行有限公司」（下稱家錦行）擔任僱員，其與丙○○（另經檢察官為不
    起訴處分確定）本係男女朋友，因丙○○積欠汽車貸款及信用卡刷卡款項，一時
    周轉困難，無力清償，乃與丁○○共同基於意圖為自己之不法所有及意圖供行使
    之用而偽造有價證券之犯意聯絡，由丁○○於九十年五月上旬某日，趁乙○○、
    甲○○外出不在之際，於公司內抽屜中，竊取家錦行所有，以第一商業銀行清水
    分行為付款人，票號ＳＢ0000000號之空白支票一紙（下稱系爭支票），
    並隨即盜用勝義食品行、甲○○及甲○○之父王衍嵩之印章，捺蓋在上開空白支
    票之發票人欄及發票金額欄合計四枚（「勝義食品行」一枚、「甲○○」二枚、
    「王衍嵩」一枚）。丁○○於得手後，旋將系爭支票交予丙○○，由丙○○於九
    十年七月十一日在支票上偽填當日為發票日，面額為「拾捌萬柒仟貳佰元」，
    並於九十年七月十三日將系爭支票存入第一商業銀行沙鹿分行之帳戶內以提示付
    款而行使之。嗣乙○○因於九十年七月十三日發覺系爭支票遭竊，乃即時向第一
    商業銀行辦理掛失止付，致丙○○未能兌現系爭支票，後臺中市票據交換所依「
    票據掛失止付資訊處理須知辦法」函送臺中縣警察局清水分局查辦，始由警循線
    查悉上情。
二、案經臺灣臺中地方法院檢察署檢察官自動檢舉偵查起訴。
    理  由
一、訊據被告丁○○固坦承於右揭時地竊取家錦行所有之系爭支票，並盜用勝義食品
    行、甲○○及王衍嵩之印章，捺蓋在上開空白支票之發票人欄及發票金額欄合計
    四枚，旋即將系爭支票交予證人即共犯丙○○等情不諱，惟矢口否認有何偽造有
    價證券之犯行，辯稱：伊之所以竊取系爭支票，係緣於丙○○之唆使，為解決丙○○積欠汽車貸款及信用卡之債務。系爭支票雖係伊本人竊取並盜用印章蓋印，
    惟伊得手後即將之交予丙○○，是系爭支票應係由丙○○書寫發票日及金額，且
    由丙○○存入銀行帳戶而持以向銀行提示，伊並無偽造有價證券且持以行使之犯
    行云云。惟查：
（一）右開被告丁○○竊取家錦行所有之系爭支票，並盜用勝義食品行、甲○○及王
      衍嵩之印章，捺蓋在系爭支票之發票人欄及發票金額欄合計四枚，隨即將之交
      由證人丙○○，由證人丙○○於九十年七月十一日在支票上偽填當日為發票日
      ，面額為「拾捌萬柒仟貳佰元」，並於九十年七月十三日將系爭支票存入第
      一商業銀行沙鹿分行之帳戶內以提示付款，惟因證人乙○○預向銀行辦理掛失
      止付而未能兌現等情，業據被告於偵查中以答辯狀陳明及本院訊問時坦認不諱
      （見偵緝字第三七五號卷第六０頁，本院卷第三一頁至第三二頁、第四四頁、
      第一０四頁、第一二０頁、第一三七頁至第一三八頁），核與證人即家錦行負
      責人乙○○、甲○○於警詢、偵查及本院審理時到庭證述之情節相符（見偵字
      第二一九六七號卷第三頁及其反面、第二三頁至第二四頁，本院卷第一三六頁
      至第一三七頁），並有系爭支票一紙及臺中市票據交換所函附之掛失止付票據
      提示人資料查報表、退票理由單、遺失票據申報書（均影本）各一紙扣案可資
      佐證（系爭本票見本院證物袋，餘證據文書見偵字第二一九六七號卷第四頁至
      第七頁）。
（二）被告丁○○固辯稱伊偷竊系爭支票，係受證人丙○○教唆所為，伊並未於系爭
      支票上填寫到期日及票面金額，自無偽造有價證券犯行云云。惟按共同正犯間
      ，非僅就其自己實施之行為負其責任，並在犯意聯絡之範圍內，對於其他共同
      正犯所實施之行為，亦應共同負責，此有最高法院三十二年上字第一九０五號
      判例可資參照。本件被告既於本院供陳事發時伊與證人丙○○係男女朋友關係
      ，因證人丙○○要繳車款，要伊想辦法弄一張票，伊始於公司偷竊系爭支票，
      盜用印章，並將之交予證人丙○○提示等語（見本院卷第三二頁），足見被告
      於竊取系爭支票並盜蓋印章於票面之時，即已預見嗣將系爭支票交予證人丙○○時，證人丙○○將會填齊票據應行記載事項，並持以提示付款，則被告就本
      件全般犯罪自均係以自己承擔所有責任而參與犯罪構成要件事實之實施，已對
      犯罪事實之經過有其掌握地位而為行為支配，其與證人丙○○就本件竊盜及偽
      造有價證券並持以行使之犯行間，自均係具有犯意聯絡及行為分擔之共同正犯
      ，至為明確，與單純被教唆者當屬有別，是被告此部分辯詞，並無可採。
（三）另證人丙○○雖於本院供證：伊並未與被告丁○○共同為偽造有價證券之犯行
      ，被告將系爭支票交予伊時，票面上應記載事項均已填載完成，伊並無於票據
      上為任何記載。被告交付系爭票據予伊時，並未述明票據之來源，只諉稱身分
      證為母親所扣，無法開戶，才請伊代為開戶提示系爭支票云云（見本院卷第二
      ０頁、第六四頁至第六八頁）；然查，被告丁○○已於偵查及本院訊問時供陳
      伊之所以竊取系爭支票，係緣於丙○○之唆使，為解決丙○○積欠汽車貸款及
      信用卡之債務等語綦詳（見偵緝字第三七五號卷第六０頁答辯狀，本院卷第三
      二頁、第一０四頁、第一二０頁、第一三七頁至第一三八頁）。且證人丙○○
      於九十一年五月九日經檢察官通緝到案及九十一年六月二十六日、十月十一日
      偵查訊問時先係供陳：系爭支票係伊向證人甲○○所借，欲用以清償汽車貸款
      及信用卡債務，證人甲○○交與伊系爭支票時，支票上即已填載發票日及金額
      ，並蓋用印章云云（見偵緝字第三七五號卷第一六頁、第二二頁反面、第二四
      頁、第三三頁反面至第三五頁），嗣因證人甲○○當庭否認此情（見偵緝字第
      三七五號卷第二四頁反面），證人丙○○見已東窗事發，無可隱瞞，始另改口
      稱系爭支票係被告交付予伊，並請伊代為提示云云（見偵緝字第三七五號卷第
      五四頁反面），其供述前後反覆，已有可疑。另被告所提證人丙○○教導伊如
      何於檢察官訊問時為答辯之字條（見偵緝字第三七五號卷第六二頁），證人丙○○並不否認該字條確為其所書寫，僅辯稱被告因怕開庭時忘記如何答詢，乃
      脅迫伊抄寫該字條，伊為求為被告脫罪始依被告所言照抄等語（見本院卷第六
      七頁），惟證人丙○○書寫前開字條之時，係被告以證人身分出庭證述證人丙○○所涉之竊盜案件，斯時被告尚未經檢察官認定涉有本件犯嫌，被告何需為
      求脫罪而強命證人丙○○書寫該字條。況觀諸字條內容均係教導被告應如何回
      應證人乙○○及甲○○所述而模擬不同之狀況，若此內容係被告所預示，其自
      了然當如何應對，又有何必要要求證人丙○○將之謄錄於字條之上，是證人丙○○於本院所為前開供證，當無可採。再經檢察官及本院多次將系爭支票及被
      告、證人丙○○當庭及平日書寫資料送請法務部調查局鑑定系爭支票之發票日
      及票面金額究係何人所填，均經該局以參鑑資料中，可供與待鑑支票上筆跡比
      對之相關字不足，而難以認定，有法務部調查局回函四紙在卷可憑（見偵緝字
      第三七五號卷第七三頁，本院卷第五五頁、第九０頁），依此亦無從逕為證人
      丙○○並未共同參與本件犯行之認定。且證人丙○○固於本院訊問時一再以前
      開情詞置辯，惟除前述足以證明其共同犯行之事證外，證人丙○○於檢察官偵
      查中接受測謊鑑定結果，就其否認系爭支票上金額並非其所填寫一節，經測試
      結果呈不實反應，有法務部調查局九十一年九月三日調科參字第０九一００五
      八０四五０號測謊報告書在卷可參（見偵緝字第三七五號卷第二九頁）。按測
      謊鑑定，係依一般人在說謊時，會產生遲疑、緊張、恐懼、不安等心理波動現
      象，乃以科學方法，由鑑定人利用測謊儀器，將受測者之上開情緒波動反應情
      形加以紀錄，用以分析判斷受測者之供述是否違反其內心之真意而屬虛偽不實
      。故測謊鑑定，倘於受鑑人真實同意之前提下，且鑑定人具備專業之知識技能
      ，所使用之測謊儀器及其測試之問題與方法又具專業可靠性時，該測謊結果，
      如就有利之供述，經鑑定人分析判斷有不實之情緒波動反應，依補強性法則，
      雖不得作為有罪判決之唯一證據，但非無證據能力，仍得供裁判之佐證，有最
      高法院八十八年台上字第二九三六號判決可資參照。而法務部調查局為國內具
      專業可靠性之鑑定單位，以控制問題法、混合問題法於九十一年八月三十日在
      該局第六處就本件相關問題對被告、證人丙○○同為施測，且證人丙○○亦於
      事前檢察官訊問時，當庭同意接受測謊鑑試（見偵緝字第三七五號卷第二四頁
      反面），上開鑑定結果自具參考價值，而得為認定證人丙○○確有共同參與本
      件犯行之依據。準此，證人丙○○其事後脫言係受被告欺瞞，始將系爭支票存
      入帳戶內提示兌現云云，自係推諉卸責之詞，不足採信，證人丙○○確與被告
      就本件犯行俱有犯意聯絡與行為分擔，堪可認定。
（四）綜上各節所述，被告丁○○確與證人黃梅確共同為本件犯行無訛，本件事證至
      臻明確，被告犯行已堪認定。
二、核被告丁○○所為係犯刑法第三百二十條第一項之竊盜罪及刑法第二百零一條第
    一項之偽造有價證券罪。被告盜用勝義食品行、甲○○及王衍嵩印章之行為，係
    共同偽造有價證券犯行之部分行為，不另論罪。被告與證人丙○○共同偽造有價
    證券後復由證人丙○○持以提示而行使，其行使之低度行為為偽造之高度行為所
    吸收，亦不另論罪。被告就上開竊盜犯行與證人丙○○間有共謀共同正犯之犯意
    聯絡；就前開偽造有價證券部分，則與證人丙○○間俱有犯意之聯絡及行為之分
    擔，均為共同正犯。檢察官起訴認被告係單獨為本件犯行，證人丙○○事前並不
    知情，而未對被告論以共同正犯，尚有誤會，應併敘明。被告所犯之竊盜與偽造
    有價證券二罪間有方法結果之牽連關係，應從一重之偽造有價證券罪論處。爰審
    酌被告之前科素行，其犯罪之動機、目的係為襄助證人丙○○解決債務問題、被
    告犯罪所用之手段尚稱平和、犯罪所生之危害，兼衡酌被告犯後於本院坦認大部
    分犯行，猶見悔悟之心之犯罪後態度等一切情狀，量處如主文所示之刑。
三、扣案之系爭支票一紙，係偽造之有價證券，不問屬於被告與否，應依刑法第二百
    零五條規定宣告沒收。至被告丁○○於九十年五月上旬某日為本件竊盜及盜用勝
    義食品行、甲○○及王衍嵩印章之犯行後，刑法第二百零五條固經修正，並於九
    十年六月二十日公布施行，同年月二十二日生效，惟共犯丙○○既於票載發票日
    九十年七月十一日前一日始填載票面金額及發票日而完成偽造有價證券犯行，並
    持以提示付款，業經認定如前，且前開修正前、後之刑法第二百零五條條文，對
    於偽造之有價證券，不問屬於犯人與否沒收之要件並未變更，本件自應逕行適用
    修正後之刑法第二百零五條偽造有價證券沒收之依據，併予敘明。
據上論斷，應依刑事訴訟法第二百九十九條第一項前段，刑法第二十八條、第二百零
一條第一項、第三百二十條第一項、第五十五條、第二百零五條，罰金罰鍰提高標準
條例第一條前段，判決如主文。
本案經檢察官黃江穎到庭執行職務。
中    華    民    國      九十三      年       三      月     三十一    日
                                臺灣臺中地方法院刑事第九庭
                                    審判長法  官  曾 佩 琦
                                          法  官  陳 如 玲
                                          法  官  陳 思 成
右正本證明與原本無異。
如不服本判決，應於判決送達後十日內向本院提出上訴狀，上訴於臺灣高等法院臺中
分院( 須附繕本 )。
                                          書記官
中    華    民    國      九十三      年       四      月       二      日
附錄論罪科刑法條
刑法第三百二十條第一項
意圖為自己或第三人不法之所有，而竊取他人之動產者，為竊盜罪，處五年以下有期
徒刑、拘役或五百元以下罰金。
刑法第二百零一條第一項
意圖供行使之用，而偽造、變造公債票、公司股票或其他有價證券者，處三年以上十
年以下有期徒刑，得併科三千元以下罰金。
